Inventaris van het archief van de Interdepartementale Stuurgroep Bejaardenbeleid (ISB), 1967-1987
Nationaal Archief, Den Haag
Interdepartementale Stuurgroep Bejaardenbeleid (ISB)
ISB
1967-1987
X21
2.50 meter; 138 inventarisnummers.
Normale geschreven, getypte en gedrukte documenten, geen bijzondere handschriften.
Nationaal Archief, Den Haag
Interdepartementale Stuurgroep Bejaardenbeleid (1967-1987)
Werkgroep Verkeersproblemen en -deelname
Werkgroep Maaltijdvoorziening voor bejaarden
Het archief bestaat grotendeels uit agenda's, verslagen en vergaderstukken van de vergaderingen van de Interdepartementale Stuurgroep Bejaardenbeleid. Verder onder meer een overzicht van brieven van de stuurgroep, stukken betreffende de ISB-conferentie van 1970, stukken afkomstig van enkele werkgroepen, en stukken betreffende de instelling van de Interdepartementale Stuurgroep Ouderenbeleid (ISO) in 1987.
Archiefvorming
Geschiedenis van de archiefvormer
In de Staatscourant van 17 oktober 1968, nummer 203 verscheen de ministeriële beschikking Bjw. 7741 van 10 oktober 1968 waarin de toenmalige minister van Cultuur, Recreatie en Maatschappelijk Werk (CRM) mw. M.A.M. Klompé de Interdepartementale Stuurgroep Bejaardenbeleid (ISB) instelde. Zij verrichtte deze handeling mede namens de ministers van Volkshuisvesting en Ruimtelijke Ordening (VRO) en van Sociale Zaken en Volksgezondheid (SoZaVo). De overweging daarvan was het belang om goede samenwerking op landelijk niveau tot stand te brengen tussen de verschillende departementen van algemeen bestuur met betrekking tot de bejaarden, conform een reeds gedane toezegging in de regeringsverklaring van 1967.
De stuurgroep bestond uit een voorzitter die tevens lid was. Verder één vertegenwoordiger van VRO, twee van SoZaVo en één van CRM, allen als leden. En er was een secretaris.
De voorzitter en de secretaris werden benoemd door de minister van CRM. De leden werden op voordracht van de betrokken ministers benoemd door dezelfde minister.
De taak van de stuurgroep was vierledig en letterlijk:
"zich te beraden en van advies te dienen omtrent de wijze, waarop meer samenhang kan worden bevorderd in maatregelen en voorzieningen, welke door de betrokken departementen met betrekking tot de bejaarden zijn of worden getroffen, alsmede aan te geven welke leemten bestaan en op welke wijze hierin ware te voorzien
zich vooralsnog bij wijze van voorrang te richten op maatregelen en voorzieningen, welke tot doel hebben de zelfstandige woonwijze van de bejaarden te handhaven
na te gaan op welke wijze de bejaarden betrokken kunnen blijven bij het dragen van verantwoordelijkheden in de samenleving
het van overheidswege leveren van een bijdrage tot een nationaal beleidsplan ten behoeve van de bejaarden, waartoe zo nodig een algemene inventarisatie van de vragen met betrekking tot de bejaarden, van de beschikbare informatie, die ten aanzien van deze vragen bestaat, en van de maatregelen en voorzieningen, welke ter zake zijn of worden getroffen dan wel getroffen zouden kunnen worden, kan worden samengesteld."
De stuurgroep kon aan hoofden van dienst van de departementen advies en raad vragen dan wel verzoeken om benodigde informatie en aldaar aanwezige documentatie.
Ook kon zij na overleg met de betrokken directeuren-generaal subgroepen instellen om voor bepaalde aspecten een nader beraad te realiseren met daarvoor in aanmerking komende deskundigen van de departementen en daarbuiten. Zo'n subgroep bracht dan een rapport of advies uit aan de stuurgroep.
De secretaris van de stuurgroep trad voor de subgroepen met een interdepartementale samenstelling op als secretaris. Hij kon zich in deze subgroepen laten bijstaan dan wel laten vervangen door een adjunct-secretaris of een rapporteur.
De stuurgroep zou bij de uitvoering van zijn taak periodiek contact onderhouden met het georganiseerd particulier initiatief.
Verder kon de stuurgroep zich over bepaalde onderwerpen laten voorlichten door personen die ter zake specifieke deskundigheid bezaten.
De beschikking werkte terug tot 10 oktober 1967, de dag waarop de eerste vergadering van de Stuurgroep Bejaardenbeleid (toen nog i.o.) plaatsvond.
In 1987 werd het instellingsbesluit door de minister van Welzijn, Volksgezondheid en Cultuur (WVC) herzien. De stuurgroep ging toen Interdepartementale Stuurgroep ouderenbeleid heten.
Geschiedenis van het archiefbeheer
De secretaris van de Interdepartementale Stuurgroep Bejaardenbeleid was dhr. L.S. Speijer, werkzaam als referendaris bij de Afdeling Bejaardenwerk van het Ministerie van Cultuur, Recreatie en Maatschappelijk Werk (CRM). Hij werd later opgevolgd door mr. J.R. Kruizenga, werkzaam bij de Hoofdafdeling Bejaardenwerk en Sociale Revalidatie van het Ministerie van Welzijn, Volksgezondheid en Cultuur (WVC). Ingekomen stukken bestemd voor de stuurgroep werden eerst geregistreerd bij de afdeling van het ministerie met een ingekomen stempel van CRM en het kenmerk Bjw en later WVC, kenmerk ISB. De uitgaande stukken werden aanvankelijk aangemaakt op minute- en briefpapier van CRM en kregen het kenmerk Bjw-u, ISB of ISN/ met een eerste letter van de subgroep, bijvoorbeeld ISB/B-46. Al in 1971 kregen de uitgaande stukken briefpapier met een eigen ISB-logo erop. Na de departementale registratie kregen de stukken nog eens een eigen ISB-nummer en werden ze genoteerd op een overzicht van vergaderstukken. De overzichtslijst van de stukken kreeg het nummer ISB-113 en is in deze archiefinventaris opgenomen onder inventarisnummer 128.
Het archief van de ISB is steeds ondergebracht in het semistatisch archief van het departement wat bejaarden- of ouderenbeleid in het takenpakket had. Dat betekent achtereenvolgens de ministeries van Cultuur, Recreatie en Maatschappelijk Werk (CRM), Welzijn, Volksgezondheid en Cultuur (WVC) en van Volksgezondheid, Welzijn en Sport (VWS).
In 2008 is het archief bewerkt door een medewerker van het semistatisch archief van VWS. Het archief werd geordend, beschreven, de nietjes eruit gehaald, van zuur materiaal ontdaan en in deze archiefinventaris opgesteld, met als doel overbrenging naar het Nationaal Archief zodat het kan worden geraadpleegd in het kader van cultuurhistorisch onderzoek.
In 2008 heeft de overbrenging plaatsgevonden.
Overbrenging van een overheidsarchief
Inhoud en structuur van het archief
01.01.02
Selectie en vernietiging
De omvang van het archief van de Interdepartementale Stuurgroep Bejaardenbeleid was bij de aanvang van de inventarisatie 15 meters.
Van deze omvang kon een flink aantal dozen worden afgeschreven.
Zo kon een doos met dossiers betreffende oudenliedenzorg worden teruggebracht in het archief van het ministerie van Sociale Zaken. Verder een aantal dozen van het ministerie van Sociale Zaken en Volksgezondheid, dat een lidmaatschapsarchief betrof en een complete serie afschriften bevatte van de agenda's, verslagen en vergaderstukken van de vergaderingen van de ISB. Al deze mappen zijn teruggebracht in het archief waar zij thuishoorden. Van de vervreemding is een verklaring opgemaakt.
Verder een groot aantal dozen met allerlei documentatie zoals boeken, tijdschriften en afschriften van tijdschriftartikelen.
Verder zijn er in het archief van de ISB bijzonder veel afschriften gevonden. Alle voorkomende stukken waren in veelvoud door het kopieerapparaat gegaan.
Stukken betreffende correspondentie van subgroepen, ontwerpen van rapporten, resultaten van enquêtes en ander onderzoek zijn vernietigd op grond van het basisselectiedocument (BSD) nummer 009 Ouderenbeleid van Stcrt. 2008, nr. 24, handelingen 92 en 93.
Aan het eind van de bewerking resteerden 17 archiefdozen hetgeen een omvang had van 2,125 meter.
Aanwijzingen voor de gebruiker
Openbaarheidsbeperkingen
Volledig openbaar.
Materiële beperkingen
Aanvraaginstructie
Openbare archiefstukken kunnen online worden aangevraagd en gereserveerd. U kunt dit ook via de terminals in de studiezaal van het Nationaal Archief doen. Om te kunnen reserveren dient u de volgende stappen te volgen:
U maakt een profiel aan op www.gahetna.nl, en logt vervolgens in
Via de archiefinventaris (alleen de beschrijvingen met rode nummers) selecteert u het gewenste archiefstuk door op de knop 'Reserveren' te klikken
In het volgende scherm geeft u aan op welke dag u het archiefstuk wilt inzien
Indien u zich bevindt in de studiezaal en een tafelnummer heeft ontvangen kunt u dit nummer vermelden. Als u geen tafelnummer heeft kunt u tafelnummer 777 laten staan
Vervolgens bevestigt u uw reservering door deze te versturen.
Verwant materiaal
Beschikbaarheid van kopieën
Beschrijving van de series en archiefbestanddelen
- Stukken van algemene aard, I.
  - Agenda's, verslagen en vergaderstukken van de vergaderingen van de Interdepartementale Stuurgroep Bejaardenbeleid., 1967-1970; 1-127; 19 pakken, 108 omslagen
    - 13 oktober 1967, 1
    - 14 november 1967, 2
    - 10 januari 1968, 3
    - 21 februari 1968, 4
    - 15 maart 1968, 5
    - 7 mei 1968, 6; 1 pak
    - 7 juni 1968, 7
    - 4 juli 1968, 8
    - 28 augustus 1968, 9
    - 4 oktober 1968, 10
    - 8 november 1968, 11
    - 6 december 1968, 12
    - 26 februari 1969, 13
    - 26 maart 1969, 14
    - 2 mei 1969, 15
    - 24 september 1969, 16
    - 22 oktober 1969, 17
    - 27 november 1969, 18
    - 16 januari 1970, 19
    - 3 februari 1970, 20
    - 10 juni 1970, 21
    - 21 januari 1971, 22; 1 pak
    - 12 februari 1971, 23
    - 9 juni 1971, 24; 1 pak
    - 17 september 1971, 25
    - 17 november 1971, 26
    - 19 januari 1972, 27; 1 pak
    - 7 maart 1972, 28
    - 24 mei 1972, 29
    - 21 juni 1972, 30
    - 13 september 1972, 31
    - 20 september 1972, 32
    - 18 oktober 1972, 33
    - 10 januari 1973, 34
    - 15 februari 1973, 35
    - 13 maart 1973, 36
    - 4 april 1973, 37
    - 16 mei 1973, 38
    - 20 juni 1973, 39
    - 29 augustus 1973, 40; 1 pak
    - 1 november 1973, 41
    - 19 december 1973, 42
    - 11 januari 1974, 43
    - 15 februari 1974, 44
    - 4 maart 1974, 45
    - 7 mei 1974, 46
    - 22 mei 1974, 47
    - 19 juni 1974, 48
    - 12 november 1974, 49; 1 pak
    - 29 november 1974, 50
    - 13 december 1974, 51
    - 23 januari 1975, 52; 1 pak
    - 20 februari 1975, 53; 1 pak
    - 26 oktober 1976, 54; 1 pak
    - 14 december 1976, 55
    - 4 maart 1977, 56
    - 15 april 1977, 57
    - 13 mei 1977, 58
    - 1 juni 1977, 59
    - 2 september 1977, 60
    - 5 oktober 1977, 61
    - 9 november 1977, 62
    - 18 januari 1978, 63
    - 22 februari 1978, 64
    - 12 april 1978, 65
    - 24 mei 1978, 66
    - 22 juni 1978, 67
    - 15 september 1978, 68
    - 18 januari 1979, 69; 1 pak
    - 3 mei 1979, 70; 1 pak
    - 13 juni 1979, 71
    - 16 augustus 1979, 72
    - 7 februari 1980, 73
    - 20 februari 1980, 74
    - 20 maart 1980, 75
    - 2 april 1980, 76
    - 18 juni 1980, 77
    - 10 september 1980, 78
    - 8 oktober 1980, 79
    - 5 november 1980, 80
    - 19 december 1980, 81
    - 27 maart 1981, 82; 1 pak
    - 20 augustus 1981, 83
    - 2 september 1981, 84
    - 7 oktober 1981, 85
    - 25 november 1981, 86
    - 17 december 1981, 87
    - 13 januari 1982, 88
    - 24 februari 1982, 89
    - 19 mei 1982, 90
    - 30 juni 1982, 91; 1 pak
    - 22 september 1982, 92
    - 3 november 1982, 93
    - 15 december 1982, 94
    - 26 januari 1983, 95
    - 16 maart 1983, 96
    - 27 april 1983, 97
    - 19 mei 1983, 98
    - 7 september 1983, 99
    - 19 oktober 1983, 100
    - 7 december 1983, 101
    - 8 februari 1984, 102
    - 29 februari 1984, 103
    - 4 april 1984, 104
    - 13 juni 1984, 105; 1 pak
    - 3 oktober 1984, 106; 1 pak
    - 27 november 1984, 107
    - 23 januari 1985, 108; 1 pak
    - 27 februari 1985, 109; 1 pak
    - 8 mei 1985, 110
    - 3 juli 1985, 111
    - 23 oktober 1985, 112
    - 27 november 1985, 113
    - 9 januari 1986, 114
    - 5 februari 1986, 115
    - 12 maart 1986, 116
    - 16 april 1986, 117
    - 4 juni 1986, 118; 1 pak
    - 12 augustus 1986, 119; 1 pak
    - 10 september 1986, 120
    - 15 oktober 1986, 121
    - 19 november 1986, 122
    - 17 december 1986, 123
    - 4 februari 1987, 124
    - 18 februari 1987, 125
    - 6 maart 1987, 126
    - 18 maart 1987, 127
  - Overzicht van de vergaderstukken van de Interdepartementale Stuurgroep Bejaardenbeleid., 1967-1987; 128; 1 omslag
  - Overzicht vergaderingen van de Interdepartementale Stuurgroep Bejaardenbeleid, met vergaderstukken per vergadering., 1967-1987; 129; 1 omslag
  - Overzicht brieven en stukken van de Interdepartementale Stuurgroep Bejaardenbeleid, op onderwerp gerangschikt., 1967-1987; 130; 1 omslag
- Stukken van bijzondere aard, II.
  - Algemeen, A.
    - Stukken betreffende brandveiligheid in bejaardenoorden., 1967-1978; 131; 1 omslag
    - Stukken betreffende de ISB-conferentie van 2 en 3 maart te Lochem., 1970; 132; 1 pak
    - Instellingsbesluit subgroep Landelijk Paspoort voor Bejaarden., 1974; 133; 1 stuk
    - Stukken betreffende de instelling van de Interdepartementale Stuurgroep Ouderenbeleid (ISO), afschriften., 1987; 134; 1 omslag
  - Werkgroep Verkeersproblemen en -deelname, B.
    - Stukken betreffende de Werkgroep Verkeersproblemen en -deelname., 1977-1978; 135; 1 omslag
    - Agenda's en verslagen van de vergaderingen van de Werkgroep Verkeersproblemen en -deelname., 1978-1981; 136; 1 pak
  - Werkgroep Maaltijdvoorziening voor bejaarden, C.
    - Stukken betreffende de werkgroep Maaltijdvoorziening voor bejaarden., 1978-1979; 138; 1 omslag
    - Agenda's en verslagen van de vergaderingen van de Werkgroep Maaltijdvoorziening voor bejaarden., 1978-1980; 137; 1 omslag